ACORDAO-COMPLETO-2423381

ACÓRDÃO 12540/2020 ATA 41/2020 - PRIMEIRA CÂMARA

VISTOS, relatados e discutidos estes autos que tratam de pedido de reexame interposto pelo Sr. Thiago Bufeli Bianchini em face do Acórdão 13190/2019-TCU-Primeira Câmara, por meio do qual esta Corte de Contas considerou ilegal o ato de admissão emitido em favor do recorrente;
ACORDAM os ministros do Tribunal de Contas da União, reunidos em Sessão da 1ª Câmara, ante as razões expostas pelo relator e com fundamento nos arts. 33 e 48 da Lei 8.443/1992, em:
9.1. conhecer do presente pedido de reexame e, no mérito, dar-lhe provimento, para considerar legal o ato de peça 8, com a consequente determinação de registro;
9.2. orientar ao Instituto Federal de Educação, Ciência e Tecnologia de São Paulo de que não é compatível com o regime de dedicação exclusiva o exercício de outras atividades remuneradas públicas ou privadas, a exemplo da realização de aulas on-line na condição de docente, consoante preconiza o art. 20, § 2º da Lei 12.772/2012;  
9.3. encaminhar cópia desta deliberação ao recorrente e ao Instituto Federal de Educação, Ciência e Tecnologia de São Paulo.

Pedido de reexame interposto em face de decisão que considerou ilegal ato de admissão emitido em favor do recorrente.

Primeira Câmara

3. Recorrente: Thiago Bufeli Bianchini (XXX.351.718-XX).

13.1. Ministros presentes: Walton Alencar Rodrigues (Presidente), Benjamin Zymler, Bruno Dantas e Vital do Rêgo (Relator).
13.2. Ministros-Substitutos presentes: Augusto Sherman Cavalcanti e Weder de Oliveira.

VITAL DO RÊGO

Ministro Benjamin Zymler.

Adoto como relatório, com os devidos ajustes de forma, a instrução elaborada no âmbito da Secretaria de Recursos (peça 34) , com a qual se manifestou de acordo o corpo gerencial daquela unidade técnica especializada (peças 35 e 36) , a seguir transcrita:
INTRODUÇÃO
1.	Trata-se de pedido de reexame (peça 27) interposto pelo Sr. Thiago Bufeli Bianchini, servidor do IFSP, contra o Acórdão 13190/2019-TCU-Primeira Câmara (peça 21) , que teve como relator o Excelentíssimo Senhor Ministro Benjamin Zymler.
1.1. A deliberação recorrida apresenta o seguinte teor:
VISTOS, relatados e discutidos estes autos de processo de admissão de servidores do Instituto Federal de Educação, Ciência e Tecnologia de São Paulo,
ACORDAM os Ministros do Tribunal de Contas da União reunidos em sessão da Primeira Câmara, diante das razões expostas pelo relator e com fundamento na Constituição Federal, art. 70, III, e na Lei 8.443/1992, arts. 1º, V, e 39, I, em:
9.1. considerar legais e determinar o registro dos atos de admissão dos servidores Igor Polezi Munhoz, Júlio Samuel Sávio Bernardo, Keith Viana Lopes Hungria, Luciana Cavalcanti Maia Santos, Mário Sanches Delmanto, Maysa Ciarlariello Cunha Rodrigues, Pedro Luís Calheiros da Silva, Renato Cristiano Montanher e Silvana de Oliveira Ribeiro da Silva;
9.2. considerar ilegal e negar registro ao ato de admissão do sr. Thiago Bufeli Bianchini;
9.3. determinar ao Instituto Federal de Educação, Ciência e Tecnologia de São Paulo que adote, no prazo de quinze dias, os procedimentos administrativos necessários para:
9.3.1. obter o ressarcimento dos valores pagos a maior ao servidor Thiago Bufeli Bianchini, tendo em vista a não observância, pelo interessado, do regime de  dedicação exclusiva;
9.3.2. promover o desligamento do sr. Thiago Bufeli Bianchini dos quadros da instituição, haja vista a não observância, por parte do servidor, das condições editalícias relativas ao regime de dedicação exclusiva (grifos acrescidos) .
HISTÓRICO 
2.	O ato de admissão do recorrente no Instituto Federal de Educação, Ciência e Tecnologia de São Paulo foi julgado ilegal, em decorrência de ter sido admitido no cargo de professor de ensino básico, técnico e tecnológico, sob o regime de dedicação exclusiva (ato de peça 8) e do fato de o relator a quo ter feito as seguintes observações:
Trata-se de processo de admissão de servidores do Instituto Federal de Educação, Ciência e Tecnologia de São Paulo, que recebeu proposta de legalidade por parte da Sefip e do MPTCU.
2. Acolho os pareceres constantes dos autos, exceto em relação ao ato de admissão do sr. Thiago Bufeli Bianchini, em virtude de o servidor não observar o regime de dedicação exclusiva, previsto no edital do concurso (233/2015) , publicado no dia 23/4/2015 no Diário Oficial da União (DOU) , sessão 3.
3. Chego a essa conclusão em razão da participação do interessado na empresa "Explica Mais - Cursos Preparatórios Online Ltda." não se limita à mera participação societária, mas atuação ativa ministrando aulas de química preparatórias para Enem, vestibular etc.
4. Nesse sentido, é possível encontrar o nome do interessado no site https://www.explicamais.com.br/, como professor de química de cursos online. Algumas dessas aulas são publicadas na rede mundial de computadores. 
5. Postada no ano atual, por exemplo, a que consta do link https://www.youtube.com/watch?v=Xqn6j90EHNU&feature=youtu.be&fbclid=IwAR3s_HqwTdsZkd9F2Od2UACLE64aI1304DwuzbSs7WUS8e6KHFOrq8rsO4o.
6. Já em 2017, pode-se ver a vídeo-aula postada na rede social Facebook: https://www.facebook.com/explicamaisfanpage/videos/1447114412052051/UzpfSTEwMDAwMDI2MDE2MzY1NjoxODI2NzU3ODc0MDA5NTM0/.
7. Portanto, é fácil perceber que a atuação do sr. Thiago Bufeli Bianchini no curso preparatório Explica Mais não se limita à condição de sócio cotista, posição que detém desde 16/1/2017. A página do curso na rede mundial de computadores também informa que o interessado integra a equipe do curso online (https://www.explicamais.com.br/) .
8. Dessarte, sua admissão, decorrente do concurso regido pelo Edital 233/2015, é ilegal, haja vista que a entidade selecionou candidatos ao cargo de professor para trabalhar sob o regime de dedicação exclusiva, condição desatendida pelo sr. Thiago Bufeli Bianchini.
9. Ademais, não se deve olvidar que outros candidatos podem ter deixado de concorrer à vaga em razão do regime de trabalho exigido, de modo que não é suficiente para regularizar a situação a alteração do regime de trabalho para 40 horas semanais sem dedicação exclusiva.
10. Assim sendo, é mister considerar ilegal a admissão e determinar ao IFSP que adote as medidas necessárias para buscar o ressarcimento dos valores pagos indevidamente, pois a remuneração do professor com dedicação exclusiva é superior à do professor que labora no regime de 40 horas semanais. Nessa seara, o interessado vem percebendo R$ 4.463,93 de vencimento básico e R$ 5.136,99 de retribuição por titulação (total de R$ 9.600,92) , quando o correto seria R$ 3.126,31 e R$ 2.680,37 (total de R$ 5.806,38) .
ADMISSIBILIDADE
3.	Reitera-se o exame de admissibilidade realizado pelo Sar/Serur (peça 28) , que opinou pelo conhecimento do recurso, nos termos do artigo 48 da Lei 8.443/1992, c/c os artigos 285 e 286, parágrafo único, do RI/TCU, suspendendo-se os efeitos dos subitens 9.2, 9.3, 9.3.1 e 9.3.2 do Acórdão 13190/2019-TCU-Primeira Câmara, em relação ao recorrente. O Excelentíssimo Senhor Ministro Vital do Rêgo, mediante despacho de peça 30, concordou com esta unidade técnica. 
EXAME DE MÉRITO
Delimitação
Constitui objeto do presente recurso definir se:
teria havido cerceamento de defesa do recorrente;
o acórdão recorrido violou interesse público;
o recorrente violou o regime de dedicação exclusiva;
é cabível ressarcimento de valores indevidamente recebidos.
Do cerceamento de defesa
4.1. O recorrente aduz que teria havido cerceamento de defesa, com base nos seguintes argumentos:
4.2. Há nulidade em razão de cerceamento de defesa. Em analogia à SÚMULA VINCULANTE 3 do STF, deveria ter sido assegurado ao REQUERENTE os tão caros direitos ao contraditório e à ampla defesa, uma vez que a decisão proferida resultaria (como efetivamente resultou) em um prejuízo à sua dignidade, com a subtração abrupta do seu trabalho e da sua fonte de subsistência.
Análise:
4.3. A jurisprudência deste Tribunal cristalizou o seguinte entendimento:
Diante de constatação que possa levar à negativa de registro de ato de admissão de pessoal ou de concessão de aposentadoria, reforma ou pensão, o TCU deve assegurar aos beneficiários a oportunidade do uso das garantias constitucionais do contraditório e da ampla defesa, sempre que transcorrido lapso temporal superior a cinco anos entre a entrada do ato no Tribunal e sua apreciação (cf., e.g., Acórdão 6310/2016-TCU-Primeira Câmara) .
4.4. Sobre a importância do precedente supra, vem à balha o escólio de Cueto Rua:
As sentenças dos juízes são fontes do Direito porque elas inspiram outros juízes, os funcionários administrativos, os legisladores e os integrantes do grupo social, levando-lhes a atuar de uma maneira similar no futuro (apud Octavio Bueno Magano, in Manual de Direito do Trabalho, Parte Geral, 4ª Ed., São Paulo: LTr, 1991, p. 99) .
5.5. Pois bem. É tamanha a importância do princípio da igualdade, que assim dispôs o constituinte originário no preâmbulo e no art. 5º da Lei Maior de 1988: 
 Preâmbulo. Nós, representantes do povo brasileiro, reunidos em Assembléia Nacional Constituinte para instituir um Estado Democrático, destinado a assegurar o exercício dos direitos sociais e individuais, a liberdade, a segurança, o bem-estar, o desenvolvimento, a igualdade e a justiça como valores supremos de uma sociedade fraterna, pluralista e sem preconceitos, fundada na harmonia social e comprometida, na ordem interna e internacional, com a solução pacífica das controvérsias, promulgamos, sob a proteção de Deus, a seguinte CONSTITUIÇÃO DA REPÚBLICA FEDERATIVA DO BRASIL.
Art. 5º Todos são iguais perante a lei, sem distinção de qualquer natureza, garantindo-se aos brasileiros e aos estrangeiros residentes no País a inviolabilidade do direito à vida, à liberdade, à igualdade, à segurança e à propriedade (grifos acrescidos) .
5.6. Sobre o princípio da igualdade, acrescente-se a doutrina de Luiz Flávio Gomes:
Por força do princípio da igualdade, como se percebe, ganha extraordinária força o precedente judicial. Mas não se trata de conferir-lhe força vinculante erga omnes, tal como se dá no sistema do stare decisis. O precedente tem relevância perante o órgão jurisdicional que adotou determinada solução para o litígio. Firmada sua primeira posição, em casos idênticos, urge o mesmo tratamento, sob pena de aplicação desigual da lei, em flagrante violação ao princípio da igualdade. Não existem cidadãos iguais, sem iguais decisões judiciais para casos idênticos. Logo, dentro do modelo democrático e independente de Magistratura, urge a construção de um princípio fundamental: o juiz está vinculado ao seu precedente. Tratando-se de decisão coletiva, o Tribunal ou parcela dele está vinculado ao seu precedente. Pois só observando o precedente é que se dará para situações idênticas o mesmo (e igual) tratamento jurídico. (grifos acrescidos) (in A Dimensão da Magistratura: no estado constitucional e democrático de direito: independência judicial, controle judiciário, legitimação da jurisdição, politização e responsabilidade do juiz. São Paulo: Editora Revista dos Tribunais, 1997, fls.  238/9) .
5.7. Corroborando as considerações supracitadas, é oportuna a advertência do Tribunal Constitucional da Espanha no precedente STC 108/1988:
Um mesmo juiz ou tribunal não pode modificar o sentido das decisões adotadas anteriormente em casos substancialmente idênticos, a não ser que se aparte conscientemente dele, oferecendo uma fundamentação suficiente e razoável que motive a mudança de critério [...] (apud Augusto César Leite de Carvalho, in Princípios de Direito do Trabalho sob a perspectiva dos Direitos Humanos. São Paulo: LTr, 2018, p. 57) .
5.8. De mais a mais, tenha-se presente o ensinamento de Celso Antônio Bandeira de Mello:
 (...) por via do princípio da igualdade, o que a ordem jurídica pretende é a impossibilidade de desequiparações fortuitas ou injustificadas (apud Maria Sylvia Zanella Di Pietro, in Direito Administrativo, 30 ed., Rio de Janeiro: Forense, 2017, p. 754) .
5.9. A doutrina supracitada aplaina de lés a lés possíveis dúvidas quanto a se aplicar a orientação emanada no Acórdão 6310/2016-TCU-Primeira Câmara ao caso em reexame. É repisar: com esteio no princípio da igualdade, o interessado deve ter o mesmo tratamento adotado no referido acórdão.
5.10. O ato de admissão do recorrente foi encaminhado a este Tribunal no dia 7/6/2019 e, portanto, foi dispensada a oitiva prévia do recorrente antes da prolação do acordão ora recorrido.
5.11. Destarte, devem ser rejeitadas as alegações apresentadas pelo recorrente.
6.  Da violação ao interesse público
6.1. O recorrente aduz que teria havido violação ao interesse público, com base no seguinte argumento:
O ato praticado pelo IFSP, além de violar caros direitos constitucionais e de trazer enorme prejuízo ao REQUERENTE, atenta também contra o interesse público, pois dezenas de alunos (dos 1°, 2° e 3° anos do ensino médio e também de engenharia de produção) ficam privados das aulas que seriam ministradas por ele justamente em final de ano letivo (encerramento em 19/12/2019) . Esse cenário é inadmissível em qualquer país que coloca a educação como um direito social previsto em sua constituição, como é o caso do Brasil.
Análise:
6.2. Observa-se que o pedido de reexame tem efeito suspensivo. Assim, não procede o argumento de que os alunos ficariam privados de suas aulas em final de ano.  
7. Da dedicação exclusiva
7.1. O recorrente aduz que não houve violação ao regime de dedicação exclusiva, com base nos seguintes argumentos:
7.2. Os elementos considerados pelo TCU não passam de meras suposições de irregularidade. A verdade real, que teria sido demonstrada caso fosse oportunizado ao REQUERENTE se manifestar, é que as referidas aulas foram gravadas e editadas antes da sua posse no cargo público, o que afasta qualquer violação à dedicação exclusiva. 
7.3. Mesmo assim, a simples suposição do TCU não é suficiente para permitir uma conclusão em contrário, pois está baseada apenas na data da postagem de um ou de outro vídeo e não na data em que eles foram efetivamente produzidos. 
7.4. Além disso, é possível verificar desde já outros elementos que demonstram que os vídeos foram gravados anteriormente à posse do REQUERENTE no cargo de professor do IFSP. Como exemplo, convidamos a verificar uma videoaula que está disponível no YouTube no link abaixo (trata-se de link que foi apontado no próprio acórdão do TCU) : https://www.youtube.com/watch?v=Xqn6i9OEHNU&feature=youtu.be&fbclid=IwAR3s HqwTdsZkd9F20d2UACLE64a11304DwuzbSs7WUS8e6KFIFOrq8rs04o 
7.5. Em tal link, está postado o vídeo "Química - Energia de Ligação". Ao longo de todo o vídeo, é possível notar que o REQUERENTE está usando aliança em sua mão esquerda.
7.6. Ocorre que o REQUERENTE está divorciado desde 2018 (ANEXO 09 - averbação do divórcio) , sendo que já estava separado de fato desde antes de assumir o cargo no IFSP. 
7.7. Além disso, no próprio YouTube é possível verificar uma outra videoaula (Química - Estequiometria Básica) , disponível no link https://www.youtube.com/watch?v=Xpe5y1Jf0o4, onde se verifica a data da postagem: julho de 2016. Ou seja, tal vídeo é anterior à data da posse do REQUERENTE no cargo em questão.
7.8. Analisando os dois vídeos, não é difícil concluir que eles foram gravados em datas próximas (os métodos e técnicas de edição, por exemplo, são praticamente idênticos) . Portanto, o vídeo mencionado pelo TCU não pode ser utilizado em desfavor do REQUERENTE para concluir que este teria violado o dever de dedicação exclusiva. Isso porque em que pese a postagem do vídeo ter ocorrido em 2019, ele foi gravado muito antes.
7.9. A situação é semelhante à de um ator: imagine-se a Rede Globo contratar um ator que trabalhava anteriormente na emissora SBT e exigir deste um regime de dedicação exclusiva. Os seus trabalhos anteriores, a exemplo de filmes e novelas, poderão, porventura, continuar sendo transmitidos no outro canal, o que não implicaria concluir que há violação à dedicação exclusiva, pois se tratariam de trabalhos executados anteriormente ao novo contrato. Similar, portanto, é a condição do REQUERENTE. 
7.10. Logo, o que se tem contra ele são meras aulas gravadas em um período bastante anterior e que seguem sendo reproduzidas no site da empresa, nas redes sociais e outros canais de divulgação sem causar qualquer dano ou prejuízo ao serviço que hoje é prestado junto ao IFSP.
7.11. É comum e natural que trabalhos antigos sigam sendo divulgados na rede mundial de computadores, ainda mais em se tratando de videoaulas de conteúdo que se mantém atual ao longo do tempo (como química, física, biologia e matemática) . Mas, no caso, o TCU, ao mencionar as aulas postadas no YouTube e no Facebook, se atentou apenas à data de publicação ou da postagem, descartando, completamente, a possibilidade de elas terem sido gravadas em período anterior (como efetivamente aconteceu) . Portanto, trata-se de uma falha grave que culminou injustamente na perda do cargo. Outro fator que sinaliza essa divergência temporal é que no site da empresa Explica Mais consta que o REQUERENTE é doutorando, sendo que em maio de 2017 defendeu a sua tese, recebendo, posteriormente, o título de doutor (ANEXO 10- doutorado) . Isso também confirma a desatualização das informações.
7.12. Mais uma vez, é de se concluir pela fragilidade dos elementos considerados em desfavor do REQUERENTE. Certamente esse processo teria um resultado diferente se tivesse havido respeito ao devido processo legal, ao contraditório e à ampla defesa, pois o REQUERENTE teria provado que jamais violou o regime de dedicação exclusiva e, consequentemente, não teria perdido o seu cargo.
Análise:
7.13. No dia 4/3/2020, ao se acessar o site do curso "Explica Mais - Cursos Preparatórios Online Ltda." (https://www.explicamais.com.br/) , não se pode extrair informação sobre o corpo docente do referido curso. O relator a quo, em seu voto, aduziu que "é possível encontrar o nome do interessado no site https://www.explicamais.com.br/, como professor de química de cursos online". Ad argumentandum tantum, ainda que constasse no site o nome do recorrente como professor, é de se ponderar que, talvez, a informação estivesse desatualizada.
7.14. Observa-se, outrossim, que o fato de terem sido postadas videoaulas, em que o recorrente ensina química em curso online, não é prova de que a gravação tenha sido realizada à época de sua investidura como professor de dedicação exclusiva, eis que as aulas poderiam, efetivamente, terem sido gravadas anteriormente à sua posse.
7.15. Nessa ordem de ideias, entende-se que não há prova robusta de que o recorrente, a partir da data de sua posse no cargo de professor com dedicação exclusiva, tenha lecionado no curso "Explica Mais - Cursos Preparatórios Online Ltda".
7.16. O fato de o recorrente ser sócio cotista do referido curso não descaracteriza o regime de dedicação exclusiva, conforme se depreende da Coletânea de Entendimentos, Perguntas e respostas da Controladoria Geral da União - CGU (disponível no dia 5/3/2020, no site http://www.consultaesic.cgu.gov.br/busca/dados/Lists/Pedido/Attachments/554000/PEDIDO_@cartilha%20CGU%20-%20professor%20universidade%20socio%20cotista.pdf) 
 (...) 
74.	 O servidor da IFE pode ser sócio-gerente de empresa privada? Em que casos ele pode constituir sociedade? 
Não. Segundo o inciso X do Art. 117 da Lei nº 8.112/90 é proibida a participação de servidor público na gerência ou administração de sociedade privada, personificada ou não personificada ou no exercício do comércio. 
No caso de docente em regime de dedicação exclusiva, além do impedimento acima, aplica-se também a restrição de exercício de outra atividade remunerada, pública ou privada, exceto nas situações previstas no art. 21 da Lei 12.772/2012. 
Cabe destacar que o servidor, inclusive o docente em regime de dedicação exclusiva, pode participar de sociedade privada na qualidade de acionista, cotista ou comanditário e de entidades sem fins lucrativos.
 (...) 
7.17. Nessa ordem de ideias, entende-se que se deva acolher o argumento supracitado, o que justifica o provimento deste recurso.
8. Dos valores indevidamente recebidos
8.1. O recorrente aduz que não caberia o ressarcimento de valores indevidamente recebidos, eis que as remunerações decorrentes do trabalho têm natureza alimentar e, portanto, são irrepetíveis.
Análise:
8.2. Na eventualidade de este Tribunal entender ter havido violação ao regime de dedicação exclusiva, cumpre observar que a remuneração do professor com dedicação exclusiva é superior à do professor que labora no regime de 40 horas semanais. Nessa seara, o interessado vem percebendo R$ 4.463,93 de vencimento básico e R$ 5.136,99 de retribuição por titulação (total de R$ 9.600,92) , quando o correto seria R$ 3.126,31 e R$ 2.680,37 (total de R$ 5.806,38) .
8.3. Assim, caso configurada a violação ao regime de dedicação exclusiva, caberia a restituição ao erário dos valores indevidamente recebidos, eis que estaria ausente a boa-fé do recorrente.
CONCLUSÃO
9.	Da análise de mérito, conclui-se que:
não houve cerceamento de defesa do recorrente;
o acórdão recorrido não violou interesse público;
não há provas robustas de que o recorrente violou o regime de dedicação exclusiva;
somente é cabível ressarcimento de valores indevidamente recebidos, caso o tribunal mantenha o entendimento de violação ao regime de dedicação exclusiva.
9.1. Por conseguinte, deve-se dar provimento ao presente recurso, considerando-se legal o ato de peça 8 e determinando-se o seu registro.
PROPOSTA DE ENCAMINHAMENTO
10.	 Ante o exposto, submetem-se os autos à consideração superior, propondo-se, com fundamento no art. 48 da Lei 8.443/1992:
	a) conhecer do recurso interposto, para, no mérito, dar-lhe provimento, julgando-se legal o ato de peça 8 e determinando-se o seu registro;
	b) dar ciência do acórdão que for prolatado ao recorrente e aos demais interessados, ressaltando-se que o relatório e o voto que o acompanharem podem ser consultados no endereço www.tcu.gov.br/acordaos, no dia seguinte ao de sua oficialização.
O Ministério Público junto ao TCU, representado nos autos pelo Procurador Dr. Marinus Eduardo De Vries Marsico, manifestou-se de acordo com a proposição da unidade técnica (peça 39) .
É o Relatório.

Gustavo Di Angellis da Silva Alves (OAB/DF 40.561) e outros.

Procurador Marinus Eduardo De Vries Marsico.

PESSOAL. ADMISSÃO DE PROFESSOR SOB O REGIME DE DEDICAÇÃO EXCLUSIVA. AUSÊNCIA DE OBSERVÂNCIA DO REGIME DE DEDICAÇÃO EXCLUSIVA. ILEGALIDADE E NEGATIVA DE REGISTRO. PEDIDO DE REEXAME. ARGUMENTOS CAPAZES DE ALTERAR O ACÓRDÃO RECORRIDO. PROVIMENTO.

ATOS DE ADMISSÃO (ADS)

Secretaria de Recursos (Serur).

Aprecia-se, nesta oportunidade, pedido de reexame interposto pelo Sr. Thiago Bufeli Bianchini contra o Acórdão 13190/2019-TCU-Primeira Câmara, por meio do qual esta Corte de Contas considerou ilegal o ato de admissão do recorrente no cargo de professor de ensino básico, técnico e tecnológico em razão do descumprimento do regime de dedicação exclusiva. Na decisão recorrida, o relator a quo consignou as seguintes razões para sustentar a irregularidade mencionada:
2. Acolho os pareceres constantes dos autos, exceto em relação ao ato de admissão do sr. Thiago Bufeli Bianchini, em virtude de o servidor não observar o regime de dedicação exclusiva, previsto no edital do concurso (233/2015) , publicado no dia 23/4/2015 no Diário Oficial da União (DOU) , sessão 3. 
3. Chego a essa conclusão em razão da participação do interessado na empresa "Explica Mais - Cursos Preparatórios Online Ltda." não se limita à mera participação societária, mas atuação ativa ministrando aulas de química preparatórias para Enem, vestibular etc. 
4. Nesse sentido, é possível encontrar o nome do interessado no site https://www.explicamais.com.br/, como professor de química de cursos online. Algumas dessas aulas são publicadas na rede mundial de computadores. 
5. Postada no ano atual, por exemplo, a que consta do link https://www.youtube.com/watch?v=Xqn6j90EHNU&feature=youtu.be&fbclid=IwAR3s_HqwT dsZkd9F2Od2UACLE64aI1304DwuzbSs7WUS8e6KHFOrq8rsO4o. 
6. Já em 2017, pode-se ver a vídeo-aula postada na rede social Facebook: https://www.facebook.com/explicamaisfanpage/videos/1447114412052051/UzpfSTEwMDAw MDI2MDE2MzY1NjoxODI2NzU3ODc0MDA5NTM0/. 
7. Portanto, é fácil perceber que a atuação do sr. Thiago Bufeli Bianchini no curso preparatório Explica mais não se limita à condição de sócio cotista, posição que detém desde 16/1/2017. A página do curso na rede mundial de computadores também informa que o interessado integra a equipe do curso online (https://www.explicamais.com.br/) . 
8. Dessarte, sua admissão, decorrente do concurso regido pelo Edital 233/2015, é ilegal, haja vista que a entidade selecionou candidatos ao cargo de professor para trabalhar sob o regime de dedicação exclusiva, condição desatendida pelo sr. Thiago Bufeli Bianchini. 
9. Ademais, não se deve olvidar que outros candidatos podem ter deixado de concorrer à vaga em razão do regime de trabalho exigido, de modo que não é suficiente para regularizar a situação a alteração do regime de trabalho para 40 horas semanais sem dedicação exclusiva. 
10. Assim sendo, é mister considerar ilegal a admissão e determinar ao IFSP que adote as medidas necessárias para buscar o ressarcimento dos valores pagos indevidamente, pois a remuneração do professor com dedicação exclusiva é superior à do professor que labora no regime de 40 horas semanais. Nessa seara, o interessado vem percebendo R$ 4.463,93 de vencimento básico e R$ 5.136,99 de retribuição por titulação (total de R$ 9.600,92) , quando o correto seria R$ 3.126,31 e R$ 2.680,37 (total de R$ 5.806,38) .
No pedido de reexame interposto pelo Sr. Thiago Bufeli Bianchini (peça 27) , o recorrente alega, em síntese, que: (i) teria havido cerceamento de defesa; (ii) teria havido violação ao interesse público; (iii) não houve violação ao regime de dedicação exclusiva e; (iv) não caberia o ressarcimento de valores indevidamente recebidos, uma vez que as remunerações decorrentes do trabalho têm natureza alimentar e, portanto, são irrepetíveis. 
A Secretaria de Recursos, em seu parecer, propõe que o recurso interposto seja conhecido, e no mérito, provido. Ao analisar detidamente as razões apresentadas a unidade técnica, concluiu, em síntese, que não houve cerceamento de defesa do recorrente e que o acórdão recorrido não violou interesse público. A despeito de tais conclusões, a Serur entendeu que não há provas robustas de que o recorrente violou o regime de dedicação exclusiva e que somente seria cabível ressarcimento de valores indevidamente recebidos caso o tribunal mantivesse o entendimento de violação ao regime de dedicação exclusiva. Nesses termos, a Serur opina pelo provimento ao apelo, de forma a considerar-se legal o ato de admissão do recorrente. 
O Ministério Público junto ao TCU, em sua manifestação regimental, ratificou as conclusões formuladas pela Serur.
-II-
Quanto à admissibilidade do recurso interposto, ratifico o entendimento já externado no despacho de peça 30, no sentido de que o presente recurso seja conhecido. 
No tocante à análise de mérito, registro minha concordância integral com os pareceres precedentes, razão pela qual adoto como minhas as conclusões formuladas pela Serur e pelo MPTCU por seus próprios fundamentos, valendo-me, para tanto, da técnica da motivação per relationem, sem prejuízo de tecer os breves comentários a seguir. 
De início, afasto os argumentos suscitados no sentido de que teria ocorrido cerceamento de defesa, bem como violação ao interesse público em razão de suposto prejuízo aos alunos do recorrente por terem ficado "privados das aulas que seriam ministradas por ele justamente em final de ano letivo" (peça 27, p. 11) . 
Observo que o ato de admissão emitido em favor do interessado, com vigência na data de 17/10/2017, foi disponibilizado ao TCU em 7/6/2019, portanto, há menos de cinco anos, fato que dispensa, nos termos da jurisprudência do STF, a oitiva do interessado no ato. Assim, não há que se falar em cerceamento de defesa na fase inicial da análise que levou à apreciação do ato pela ilegalidade. Além disso, na presente oportunidade, o recorrente está exercendo seu direito ao contraditório pleno, apresentando os argumentos que entende suficientes para reformar a decisão adversada.
Ademais, rememoro que, no despacho de peça 30, conheci do presente recurso e concedi o efeito suspensivo, razão pela qual não houve qualquer prejuízo ao recorrente e aos seus alunos, restando incólume o interesse público.
Quanto aos indícios que levaram esta Corte de Contas a deliberar pela ilegalidade do ato de admissão em tela, entendo que os elementos que levaram a tal conclusão não são suficientes para, de forma inequívoca, concluir que o recorrente transgrediu o regime de dedicação exclusiva.
Observo que o nome do recorrente não consta do site do curso "Explica Mais - Cursos Preparatórios Online Ltda." Além disso, ainda que tal nome constasse da referida home page, tal informação, por si só, não permitiria concluir que o recorrente ainda estaria atuando de forma plena no curso, já que a atualização de informações em home pages da internet nem sempre é tempestiva. 
  Quanto às videoaulas mencionadas na decisão a quo como indício para a negativa de registro, entendo que a simples data de postagem do vídeo, quando muito, poderia ser considerada um indício frágil, já que é comum que vídeos sejam publicados em plataformas distintas em momentos distintos. Vale lembrar que matérias como química, física e matemática não sofrem alterações de conteúdo com frequência, como sói ocorrer com as matérias de direito. Com isso, uma aula da área de exatas não requer atualização constante e pode ser aproveitada por muito tempo. Insuficientes, portanto, os elementos dos autos que indicam a suposta violação ao regime de dedicação exclusiva. 
Quanto à participação societária do recorrente no referido curso, observo que mesmo para servidores enquadrados no regime de dedicação exclusiva, isso é possível, nos termos do art. 117, inciso X (parte final) , da Lei 8.112/1990.
Com isso e diante dos argumentos trazidos pelo interessado em seu recurso (peça 27) , entendo que não há elementos suficientes para comprovar que o recorrente transgrediu o regime de dedicação exclusiva. Portanto, seguindo os pareceres prévios, o recurso em epígrafe deve ser provido e, em consequência, o ato de admissão do Sr. Thiago Bufeli Bianchini deve ser tido por regular.
	Ante o exposto, VOTO para que seja adotada a minuta de acórdão que ora trago ao exame deste Colegiado.
TCU, Sala das Sessões Ministro Luciano Brandão Alves de Souza, em 17 de novembro de 2020.
Ministro VITAL DO RÊGO 
Relator